臺灣彰化地方法院民事判決　　　　　　　96年度重訴字第10號
　　原　　　告　彰化縣田中鎮農會
　　法定代理人　戊○○
　　訴訟代理人　己○○
　　被　　　告　乙○○
　　　　　　　　　　　　樓
　　　　　　　　丙○○
　　　　　　　　甲○○
　　　　　　　　丁○○
上列當事人間請求清償借款事件，本院於民國96年3 月13日言詞
辯論終結，判決如下：
    主  文
被告乙○○、丙○○、甲○○應連帶給付原告新臺幣壹仟貳佰玖
拾柒萬貳仟佰貳拾陸元，及自民國九十四年四月十三日起至清
償日止，按週年利率百分之八點五計算之利息，並自九十四年四
月十三日起至清償日止，逾期六個月以內，按上開利率百分之十
，逾期六個月以上，就超過部分按上開利率百分之二十計算之違
約金。
被告乙○○、丙○○、甲○○應連帶給付原告新臺幣壹佰肆拾萬
柒仟柒佰肆拾元。
原告其餘之訴駁回。
訴訟費用新臺幣壹拾貳萬陸仟貳佰貳拾肆元由被告乙○○、丙○○、甲○○連帶負擔。
    事實及理由
一、被告經合法通知，未於言詞辯論期日到場，核無民事訴訟法
    第386 條各款所列情形，爰依原告聲請，由其一造辯論而為
    判決。
二、原告起訴主張：緣訴外人即被告之父唐金登於民國84年10月
    28日邀同被告乙○○、訴外人即被告之母林金玉為連帶保證
    人向原告借款新臺幣（下同）1,500 萬元，約定借款期限3
    年，並於87年10月28日向原告申請展期至90年10月28日，利
    息按週年利率百分之八點五計付，如有一期未履行時即視為
    全部到期。逾期付息或到期未履行債務時，除仍按上開利率
    計息外，其逾期在6 個月以內部分，按上開利率百分之十，
    逾期在6 個月以上者，就超過部分按上開利率百分之二十計
    算違約金。詎唐金登僅繳息至88年4 月27日止，即未再繼續
    繳款，所欠債務視為全部到期。嗣林金玉於88年12月31日死
    亡，其繼承人即被告、訴外人唐美惠（唐美惠因支付命令無
    法送達而失其效力，嗣原告於本件訴訟繫屬中追加唐美惠為
    被告，惟又因無法查知其國外之確實地址致無法送達而撤回
    此部分訴訟）並未向法院聲報拋棄繼承，依法應自繼承開始
    即承受被繼承人林金玉之權利義務。又原告為收回債權，乃
    先聲請將借款抵押物拍賣抵償，惟拍賣所得金額僅961 萬元
    ，其中受償執行費113,970 元，另利息受償至94年3 月4 日
    止合計7,468,356 元，並受償本金2,027,674 元，尚餘本金
    12,972,326元、違約金1,407,740 元（此為計算至94年4 月
    12日止之違約金總額）及自94年3 月5 日起至清償日止之利
    息、自94年4 月13日起至清償日止之違約金未受償。則依民
    法第1153條第1 項規定，被告對於本件借款連帶保證人林金
    玉所積欠之債務，自應負連帶清償責任。再者，87年10月28
    日展期借據上之林金玉簽名雖非林金玉親簽，惟其上所蓋用
    之林金玉印章為真正，此係展期借款時所蓋，原告僅需核對
    印章無誤即可，且因87年間展期時，林金玉、被告乙○○所
    蓋用之印章與先前之印章相較並未變更，故乃沿用84年間之
    授信約定書，未再簽新的授信約定書，至於唐金登因展期時
    所用之印章與84年間時所使用之印章不同，故於87年間展期
    時，就唐金登部分須再簽新的授信約定書。末查，所謂繼承
    係繼承全部權利義務，故林金玉死亡後之利息、違約金當然
    在被告繼承範圍內。綜上，爰依繼承、連帶保證、消費借貸
    法律關係，請求被告清償借款、利息、違約金等語。並聲明
    ：(一)被告應連帶給付原告12,972,326元，及自94年4 月13日
    起至清償日止，按週年利率百分之八點五計算之利息，並自
    94年4 月13日起至清償日止，逾期6 個月以內，按上開利率
    百分之十，逾期6 個月以上，就超過部分按上開利率百分之
    二十計算之違約金；(二)被告應連帶給付原告1,407,740 元。
三、被告丙○○、甲○○、乙○○未於言詞辯論期日到場，然據
    其答辯狀所載略以：被告之母林金玉固於84年間擔任被告之
    父唐金登向原告借貸1,500 萬元、借貸期間3 年之連帶保證
    人，然林金玉並未擔任原告所稱自87年10月28日至90年10月
    28日、借貸金額1,500 萬元債務之連帶保證人，原告所提之
    87年10月28日借據上之林金玉簽名並非真正，此與前述於84
    年間借款時簽寫於授信約定書上對保簽章欄內之林金玉簽名
    明顯不同可知。且原告並無提出87年10月28日至90年10月28
    日借款債務由林金玉親筆親名之授信約定書，故原告依連帶
    保證及繼承法律關係請求被告清償債務，洵屬無據。退步言
    之，縱認被告對本件債務應依繼承法律關係負連帶保證人之
    責任，然因保證人死亡後，已不得再為權利義務之主體，保
    證人死亡後始發生之債務，不在其繼承人繼承之範圍（最高
    法院81年度臺上字第1011號判決參照），故林金玉於88年12
    月31日死亡後產生之利息、違約金等不在其繼承人繼承之範
    圍內，原告不得向被告請求清償等語置辯。並聲明：原告之
    訴駁回。
四、被告丁○○未於言詞辯論期日到場，亦未提出書狀作何聲明
    或陳述。
五、原告主張之事實，業據其提出87年10月28日借據、84年借款
    申請書、84年借款授信約定書（唐金登、乙○○、林金玉各
    一份）、87年借款申請書、87年借款授信約定書（唐金登一
    份）、放款帳明細、放款往來交易明細表、強制執行金額計
    算書分配表、債權憑證、戶籍謄本、本院家事法庭查無拋棄
    繼承復函、繼承系統表等件為證。被告乙○○、丙○○、甲○○雖以前詞置辯，惟查：(一)87年10月28日展期借據上之林
    金玉簽名雖非林金玉親簽，惟其上所蓋用之林金玉印章為真
    正，此係展期借款時所蓋，且因87年間展期時，林金玉、被
    告乙○○所蓋用之印章與先前之印章相較並未變更，故乃沿
    用84年間之授信約定書，未再簽換新授信約定書，至於唐金
    登因展期時所用之印章與84年間時所使用之印章不同，故於
    87年間展期時，就唐金登部分須再簽新的授信約定書等情，
    已據原告訴訟代理人陳明在卷，且核對唐金登、乙○○、林
    金玉84年借款授信約定書、唐金登87年借款授信約定書及87
    年10月28日展期借據所蓋用之印章，其變化確與原告所述之
    情況相符，即87年10月28日展期借據上之林金玉、乙○○所
    蓋用之印章與先前於84年借款授信約定書上所蓋用之印章確
    屬相符未變更，而唐金登之印章則有變動等事實，故原告所
    述尚非無據。且同此情形（乙○○於87年10月28日展期借據
    上亦為連帶保證人，惟並未另簽87年借款授信約定書），被
    告乙○○並未就其未另簽87年借款授信約定書乙節而否認其
    為唐金登之連帶保證人，故被告乙○○、丙○○、甲○○以
    林金玉未簽換新授信約定書而否認其為連帶保證人云云，難
    以採信。(二)依法律之規定，有使用文字之必要者，得不由本
    人自寫，但必須親自簽名，如有用印章代簽名者，其蓋章與
    簽名生同等之效力，民法第3 條第1 項、第2 項定有明文。
    查87年10月28日展期借據上之林金玉簽名雖非林金玉所親簽
    ，然其上確蓋有林金玉之印章，被告乙○○、丙○○、甲○○對於此印章之真正亦未爭執，且以肉眼核對結果該印文復
    與被告乙○○、丙○○、甲○○不否認真正之84年借款授信
    約定書上蓋用之林金玉印文相符，則依上開規定及民事訴訟
    法第358 條規定，上開展期借據應推定為真正。況被告乙○○、丙○○、甲○○並未主張並舉證證明林金玉之印章係遭
    盜用，則其所述借據上之林金玉簽名非林金玉親簽等語雖屬
    實，然對於本件連帶保證之效力並無影響，仍難據為有利於
    被告乙○○、丙○○、甲○○之認定。(三)繼承人自繼承開始
    時，除本法另有規定外，承受被繼承人財產上之一切權利、
    義務，民法第1148條前段規定甚明。查林金玉於88年12月31
    日死亡後，被告乙○○、丙○○、甲○○並未聲請拋棄繼承
    ，有本院家事法庭上開復函可稽，則依上開規定，被告乙○○、丙○○、甲○○自應繼承林金玉積欠原告之債務。且自
    繼承開始時起，該等負債已屬被告乙○○、丙○○、甲○○
    自身之債務，與所謂「保證人死亡後，已不得再為權利義務
    之主體，保證人死亡後始發生之債務，不在其繼承人繼承之
    範圍」等情尚屬有間。故被告乙○○、丙○○、甲○○所辯
    ，亦屬無據。綜上所述，原告之主張，堪可採信。
六、按借用人應於約定期限內，返還與借用物種類、品質、數量
    相同之物，數人負同一債務，明示對於債權人各負全部給付
    之責任者，為連帶債務，繼承人對於被繼承人之債務，負連
    帶責任，民法第478 條前段、第272 條第1 項、第1153條第
    1 項分別規定甚明。查被告乙○○、丙○○、甲○○之被繼
    承人林金玉確為本件借款之連帶保證人，且本件借款尚有上
    開本金、利息、違約金未清償，及被告乙○○、丙○○、甲○○並未拋棄繼承等情，已如前述，則被告乙○○、丙○○
    、甲○○依法自應對其被繼承人林金玉所積欠之債務負連帶
    清償之責。從而，原告依據繼承、連帶保證、消費借貸法律
    關係，請求被告乙○○、丙○○、甲○○給付如主文第1 項
    、第2 項所示之金額、利息、違約金，為有理由，應予准許
    。
七、按債權人以各連帶債務人為共同被告提起給付之訴，以被告
    一人提出非基於其個人關係之抗辯，而經法院認為有理由者
    為限，始得適用民事訴訟法第56條第1 款之規定。是連帶債
    務人中之一人對於支付命令聲明異議，亦須非基於個人關係
    之抗辯，且經法院認為有理由者，始有民事訴訟法第56條第
    1 款之適用，其異議之效力始及於其他連帶債務人（最高法
    院41年臺抗字第10號判例及93年度臺上字第62號判決意旨參
    照）。查本件原告原以繼承、連帶保證、消費借貸法律關係
    ，對林金玉之繼承人即被告乙○○、丙○○、甲○○、丁○○、訴外人唐美惠（唐美惠部分已據原告撤回）向本院聲請
    核發支付命令，請求上開5 人連帶清償被繼承人林金玉之債
    務，其中被告乙○○、丙○○、甲○○、丁○○經合法送達
    支付命令，惟其後僅被告乙○○、丙○○、甲○○於法定期
    間內聲明異議，其異議原因雖屬非基於其個人關係之抗辯，
    然所辯並無理由（已如前述），依上開說明，被告乙○○、
    丙○○、甲○○聲明異議之效力，自不及於被告丁○○。故
    被告丁○○部分已因於95年6 月18日（95年6 月8 日寄存送
    達）合法收受支付命令，且未於法定期間內聲明異議而告確
    定，其與確定判決已有同一之效力。詎原告復於95年9 月5
    日具狀對被告丁○○提起本件訴訟，並經臺灣臺中地方法院
    一併移送前來，其顯係對於業經確定之同一事件再次起訴，
    違反一事不再理原則，依民事訴訟法第249 條第1 項第7款
    規定，此部分訴訟即屬不合法，應予駁回。
八、本件事證已臻明確，兩造其餘攻擊或防禦方法，經核與本件
    判決結果並無影響，毋庸一一論述，併予敘明。
九、訴訟費用負擔之依據：民事訴訟法第85條第2項。
中　　華　　民　　國　　96　　年　　3 　　月　　27　　日
  　　　　　　　　民事第二庭  法  官  陳連發
以上正本係照原本作成。
如對本判決上訴，應於判決送達後20日內向本院提出上訴狀。
中　　華　　民　　國　　96　　年　　3 　　月　　27　　日
                              書記官  彭月美
